臺灣高等法院民事判決
110年度上字第412號
上  訴  人  黃○○  
訴訟代理人  呂秋𧽚律師                    
複 代理 人  張子特律師
上  訴  人  李○○  
訴訟代理人  洪國誌律師                      
            吳宜恬律師                      
上列當事人間請求侵權行為損害賠償事件，兩造對於中華民國10
9年12月30日臺灣新北地方法院109年度訴字第3248號第一審判決
，各自提起一部上訴及上訴，本院於110年7月6日言詞辯論終結
，判決如下：
    主  文
原判決關於駁回黃○○下列第二項之訴部分及除確定部分外訴訟費
用之裁判均廢棄。
李○○應再給付黃○○新臺幣肆拾伍萬元，及自民國一百零九年十一
月二十日起至清償日止，按週年利率百分之五計算之利息。
李○○之上訴駁回。
第一審除確定部分外、第二審訴訟費用均由李○○負擔。
    事實及理由
一、上訴人黃○○主張：伊與對造上訴人李○○於民國97年4月2日結
    婚，婚後育有2名未成年子女，嗣於109年6月4日調解離婚。
    李○○於婚姻關係存續期間發生婚外情，多次出境至大陸地區
    ，與訴外人王○○有諸多親吻、擁抱、穿著情侶裝扮、偕王○○
    與其子出遊互動親暱等親密行為，而為男女朋友關係，侵害
    伊基於配偶關係之身分法益且情節重大，應賠償伊非財產上
    損害等情。爰依民法第184條第1項前段、後段及第195條第3
    項準用第1項前段規定，求為命李○○給付新臺幣（下同）80
    萬元及自起訴狀繕本送達翌日起算法定遲延利息之判決（原
    審就此部分判命李○○給付黃○○35萬元，及自109年11月20日
    起至清償日止，按週年利率5％計算之利息，並駁回黃○○其餘
    之訴，兩造各自就敗訴部分提起上訴。未繫屬本院部分，不
    予贅述）。上訴聲明：㈠原判決關於駁回黃○○下列第㈡項之訴
    部分廢棄；㈡李○○應再給付黃○○45萬元，及自109年11月20日
    起至清償日止，按週年利率5％計算之利息。
二、李○○則以：伊對於黃○○主張其基於配偶關係之身分法益遭侵
    害即伊與王○○有婚外情之事實並未爭執，惟伊與王○○成為男
    女朋友後，遭原任職公司解雇，又逢兩造間多起紛爭，致罹
    憂鬱症，且曾自殺。黃○○多次以LINE通訊軟體貼文攻擊伊及
    伊之母，足見其精神痛苦程度不高。伊因新型冠狀病毒肺炎
    疫情影響，至109年12月方覓得醫藥器材販售之經理工作，
    每月需固定支出房貸約5萬元、2名未成年子女之扶養費2萬2
    ,400元、車貸1萬餘元及房屋之水、電、瓦斯、電話、網路
    、管理費等，開銷龐大，入不敷出，因而以名下房地增貸支
    應，並支付兩造國外旅遊之費用，迄今尚欠850萬元債務。
    伊名下總價約80萬元之汽車，係因長期失業，為謀生計兼職
    UBER司機而貸款購入，並非百萬名車。黃○○請求賠償之非財
    產上損害，與伊之收入、經濟地位顯不相當等語，資為抗辯
    。上訴聲明：㈠原判決關於命李○○給付部分及該部分假執行
    之宣告均廢棄；㈡上開廢棄部分，黃○○在第一審之訴駁回。
三、黃○○請求賠償非財產上損害，為李○○以前詞所拒。茲就爭點
    論述如下：
　㈠故意不法侵害他人之權利者，負損害賠償責任；不法侵害他
    人基於配偶關係之身分法益而情節重大者，被害人雖非財產
    上之損害，亦得請求賠償相當之金額，此觀民法第184條第1
    項前段、第195條第3項準用第1項前段規定甚明。此不法侵
    害行為並不以發生性行為為限，且情節是否重大，應視個案
    侵害程度、損害狀況、被害人之痛苦程度等情事，客觀判斷
    之。又婚姻係以夫妻之共同生活為其目的，配偶應互相協力
    保持其共同生活之圓滿、安全及幸福，而夫妻互守誠實，係
    為確保其共同生活之圓滿、安全及幸福之必要條件，故應解
    為配偶因婚姻關係而互負誠實之義務，配偶之一方行為不誠
    實，與第三人發生足以破壞夫妻共同生活之圓滿、安全及幸
    福之行為，即為違反因婚姻關係之義務而對他方造成損害，
    自屬故意不法侵害基於配偶關係之身分法益，而為侵權行為
    人。查李○○不爭執其於兩造婚姻關係存續期間與王○○發生婚
    外情，多次出境至大陸地區，並有諸多與王○○親吻、擁抱、
    穿著情侶裝扮、偕王○○與其子出遊互動親暱等親密行為，而
    為男女朋友關係等情（見原審卷第278頁、本院卷第163、16
    5頁），已逾一般男女正常交往關係之分際與界限，非配偶
    之他方可得忍受，自係不法侵害黃○○基於配偶關係之身分法
    益，且夫妻之親密關係受侵害，婚姻關係之圓滿、安全及幸
    福遭破壞，兩造亦已調解離婚（見本院卷第166頁），足令
    黃○○精神痛苦，自屬情節重大。是黃○○請求李○○賠償非財產
    上損害，當屬有據。
　㈡身分法益遭受侵害，並致精神痛苦，其非財產上損害賠償之
    核給標準，固與財產上損害之計算不同，然非不可斟酌雙方
    身分、資力與加害程度，及其他各種情形核定相當之數額。
    查黃○○為碩士畢業，擔任電子業採購工作，名下有房地；李
    ○○為大學畢業，擔任醫療器材業銷售工作，名下有房地及汽
    車等情，業據兩造陳明在卷（見原審卷第280頁、本院卷第1
    65頁）。復經原審調取兩造之107、108年稅務電子閘門財產
    所得調件明細表，查知兩造有相當之資力（見原審限閱卷第
    5至11頁、第15至22頁）。上情均為兩造所不爭執（見原審
    卷第280頁、本院卷第164至165頁）。李○○雖辯稱：上訴人
    以LINE通訊軟體貼文辱罵伊及伊之母，精神痛苦程度不高，
    且伊以房地抵押貸款支應家庭生活支出，尚欠850萬元債務
    云云，並提出LINE貼文列印資料為憑（見原審卷第325至341
    頁）。然黃○○以LINE通訊軟體貼文，均是發現李○○婚外情後
    抒發心情，並非兩造婚姻關係破裂原因，亦不能據以認定黃
    ○○精神痛苦程度不高。又李○○雖因房地抵押貸款負擔債務，
    惟亦實際取得850萬元，有三峽區農會108年10月18日新北峽
    農信字第1080000775號函暨所附客戶存放款資料、貸放資料
    、往來明細、存款歷史交易明細可稽（見本院卷第139至147
    頁）。是李○○上開所辯情節，於酌定慰撫金時均不足以作為
    有利之認定。本院審酌兩造之教育程度、身分、社會地位、
    經濟狀況、兩造之婚姻關係破裂係因李○○之婚外情所致，黃
    ○○無可歸責事由，且李○○不爭執其將王○○英文名刺青於身上
    ，復於婚外情曝光自殘送醫過程中仍傳送簡訊予王○○（見原
    審卷第278頁、本院卷第163、165頁），並有照片可佐（見
    原審卷第167、211頁），及李○○不但未有絲毫慰撫黃○○之悔
    悟，更刻意展現與王○○之親暱，惡意打擊黃○○所造成之痛苦
    程度極深等一切情狀，認黃○○依民法第184條第1項前段規定
    ，請求非財產上損害賠償80萬元，應屬適當。李○○辯稱金額
    過高云云，並不可取。至黃○○另依民法第184條第1項後段規
    定請求，既陳明屬選擇合併之關係（見本院卷第163頁），
    且不能使其受更有利之判決，自毋庸審究，併此敘明。
　㈢給付無確定期限者，債務人於債權人得請求給付時，經其催
    告而未為給付，自受催告時起，負遲延責任。其經債權人起
    訴而送達訴狀，或依督促程序送達支付命令，或為其他相類
    之行為者，與催告有同一之效力。遲延之債務，以支付金錢
    為標的者，債權人得請求依法定利率計算之遲延利息。但約
    定利率較高者，仍從其約定利率。應付利息之債務，其利率
    未經約定，亦無法律可據者，週年利率為5％，此觀民法第22
    9條第2項、第233條第1項、第203條規定甚明。本件給付為
    損害賠償之債，並無約定給付期限及遲延利息之利率，揆諸
    前揭法條規定，黃○○主張以起訴狀繕本送達李○○翌日即109
    年11月20日（見原審卷第253、257頁）起算法定遲延利息，
    亦屬有據。
四、綜上所述，黃○○依民法第184條第1項前段及第195條第3項準
    用第1項前段規定，請求李○○給付80萬元，及自109年11月20
    日起至清償日止，按週年利率5％計算之利息，洵屬正當。原
    審就逾35萬元本息部分，為黃○○敗訴之判決，容有未洽。黃
    ○○上訴意旨，指摘原判決此部分不當，求予廢棄改判，非無
    理由。爰由本院將原判決此部分廢棄，改判如主文第2項所
    示。至原審判命李○○給付35萬元本息，並為准、免假執行之
    宣告，核無不合。李○○上訴意旨，指摘原判決此部分不當，
    求予廢棄改判，非有理由，應駁回其上訴。
五、本件事證已臻明確，兩造所為其餘攻擊、防禦及舉證，經本
    院審酌後，認與判決結論均無影響，爰不一一論列，附此敘
    明。
六、據上論結，本件黃○○之上訴為有理由，李○○之上訴為無理由
    。依民事訴訟法第450條、第449條第1項、第78條，判決如
    主文。
中　　華　　民　　國　 110  　年　　7　　 月　  20　  日
                  民事第十八庭 
                        審判長法  官  黃明發
                              法  官  周美雲
　　　　　　　　　　　　　　　法  官  賴彥魁
正本係照原本作成。
不得上訴。
中　　華　　民　　國　 110  　年　  7  　 月　　20　  日
                              書記官  高瑞君